【裁判字號】    98,撤緩,22
【裁判日期】    980330
【裁判案由】    聲請撤銷緩刑
【裁判全文】
臺灣彰化地方法院刑事裁定              98年度撤緩字第22號
聲  請  人  臺灣彰化地方法院檢察署檢察官
受  刑  人  甲○○
上列聲請人因受刑人過失致死案件（96年度交上易字第1709號）
，聲請撤銷緩刑之宣告（98年度執聲字第345 號），本院裁定如
下：
    主  文
聲請駁回。
    理  由
一、聲請意旨略稱：受刑人甲○○因犯過失致死案件，前經臺灣
    高等法院臺中分院於民國96年12月26日，以96年度交上易字
    第1709號判決判處有期徒刑6 月，如易科罰金，以銀元300
    元即新臺幣900 元折算1 日，緩刑3 年，並於96年12月26日
    確定。乃於緩刑期前即95年5 月7 日因犯公共危險罪，經臺
    灣高等法院臺中分院於98年2 月19日，以98年度交上易字第
    161 號判決判處有期徒刑2 月，如易科罰金，以銀元300 元
    即新臺幣900 元折算1 日，並於98年2 月19日確定。核受刑
    人上揭所為，已符合刑法第75條之1 第1 項第1 款所定撤銷
    緩刑宣告之原因，爰依刑事訴訟法第476 條規定聲請撤銷緩
    刑宣告等語。
二、按刑法第75條之1 規定「受緩刑之宣告而有下列情形之一，
    足認原宣告之緩刑難收其預期效果，而有執行刑罰之必要者
    ，得撤銷其宣告：一緩刑前因故意犯他罪，而在緩刑期內受
    得易科罰金之有期徒刑、拘役或罰金之宣告確定者。二緩刑
    期內因故意犯他罪，而在緩刑期內受得易科罰金之有期徒刑
    、拘役或罰金之宣告確定者。三緩刑期內因過失更犯罪，而
    在緩刑期內受有期徒刑之宣告確定者。四違反第74條第2 項
    第1 款至第8 款所定負擔情節重大者。前條第2 項之規定，
    於前項第1 款至第3 款情形亦適用之」，該條規定雖係於94
    年1 月7 日增訂，於同年2 月2 日公布，並於95年7 月1 日
    施行，然依刑法施行法第6 條之1 規定「於中華民國94年 1
    月7 日刑法修正施行前，受緩刑之宣告，94年1 月7 日修正
    刑法施行後，仍在緩刑期內者，適用94年1 月7 日修正施行
    之刑法第75條、第75條之1 及第76條規定」，亦即於95年 6
    月30日以前，依舊法受緩刑之宣告，且迄95年7 月1 日新法
    施行後，仍在緩刑期內者，應逕適用增訂之刑法第75條之1
    規定，無庸比較新舊法。
三、又刑法第75條之1第1項第1款、第2款規定，其立法意旨略謂
    「關於緩刑之撤銷，現行法第75條第1項固已設有2款應撤銷
    之原因；至得撤銷緩刑之原因，則僅於保安處分章內第93條
    第3 項與撤銷假釋合併加以規定，體例上不相連貫，實用上
    亦欠彈性，爰參酌德國及奧地利現行立法例增訂得撤銷緩刑
    之原因，其中現行關於緩刑前或緩刑期間故意犯他罪，而在
    緩刑期內受得易科罰金之有期徒刑之宣告者，列為應撤銷緩
    刑之事由，因認過於嚴苛，而排除第75條應撤銷緩刑之事由
    ，移列至得撤銷緩刑事由，俾使『法官依被告再犯情節，而
    裁量是否撤銷先前緩刑之宣告』；其次，如有前開事由，但
    判決宣告拘役、罰金時，可見行為人仍未見悔悟，有列為得
    撤銷緩刑之事由，以資彈性適用，爰於第1 項第1 款、第2
    款增訂之。且本條採用裁量撤銷主義，賦予法院撤銷與否之
    權限，特於第1 項規定實質要件為『足認原宣告之緩刑難收
    其預期效果，而有執行刑罰之必要』，供作審認之標準」，
    亦即於前開「得」撤銷緩刑之情形，法官應依職權本於合目
    的性之裁量，妥適審酌被告所犯前後數罪間，關於法益侵害
    之性質、再犯之原因、違反法規範之情節是否重大、被告主
    觀犯意所顯現之惡性及其反社會性等情，是否已使前案原為
    促使惡性輕微之被告或偶發犯、初犯改過自新而宣告之緩刑
    ，已難收其預期之效果，而確有執行刑罰之必要，此與刑法
    第75條第1 項所定各款要件有一具備，即毋庸再行審酌其他
    情狀，應逕予撤銷緩刑之情形不同。故在緩刑前或緩刑期內
    因故意犯他罪，而在緩刑期內受得易科罰金之有期徒刑、拘
    役或罰金之宣告確定者，並非一律撤銷其緩刑宣告，應由法
    院斟酌原宣告之緩刑是否難收預期效果，而有執行刑罰之必
    要，再決定是否撤銷緩刑之宣告。
四、經查：
    本件受刑人因犯過失致死案件，經臺灣高等法院臺中分院於
    民國96年12月26日，以96年度交上易字第1709號判決判處有
    期徒刑1年，減為有期徒刑6月，如易科罰金，以銀元300 元
    即新臺幣900 元折算1 日，緩刑3 年，並於96年12月26日確
    定。惟受刑人於緩刑前即95年5 月7 日另犯公共危險罪，經
    臺灣高等法院臺中分院於98年2 月19日，以98年度交上易字
    第161 號判決判處有期徒刑4 月，如易科罰金，以銀元 300
    元即新臺幣900 元折算1 日，減為有期徒刑2 月，如易科罰
    金，以銀元300 元即新臺幣900 元折算1 日，並於98年2 月
    19日確定在案等情，固有上開2 案刑事判決書、臺灣高等法
    院被告前案紀錄表各1 份在卷可稽。惟查本件受刑人所犯前
    案即過失致死案件與所犯後案即公共危險案件，同係被告於
    95年7 月5 日酒後駕車所涉之案件，均為同一犯罪事實，實
    難認有何足認原宣告之緩刑難收預期效果，而有執行刑罰之
    必要，且聲請人聲請意旨並未具體指明受刑人有何「足認原
    宣告之緩刑難收預期效果，而有執行刑罰之必要」之情形，
    再受刑人所犯前後兩案侵害之法益並不相同，且犯罪型態及
    社會危害程度亦屬有別，況後案經法院判處僅有期徒刑2 月
    ，得易科罰金，顯見後案犯罪情節尚非重大。本院審酌上情
    ，認尚難僅因受刑人於緩刑前另犯後案遽認前案原緩刑之宣
    告難收其預期效果，而有執行刑罰之必要，兼以緩刑宣告對
    於受刑人所生警惕作用之期間非短，而原審法官量刑時，除
    審酌犯罪所生法益損害之輕重程度外，另參考受刑人本身犯
    罪動機、智識程度、生活狀況、家庭背景等情狀，而此個別
    差異因素甚大，倘無具體事由足認原緩刑之宣告已難收其成
    效，本院實無從僅憑形式審查即認有撤銷緩刑宣告之必要，
    是認聲請人本件聲請，於法尚有未合，應予駁回。
五、依刑事訴訟法第476條，裁定如主文。
中    華    民    國    98    年    3     月    30    日
                  刑事第八庭         法   官  簡婉倫
以上正本證明與原本無異。
如不服本裁定，應於裁定送達後5日內向本院提出抗告狀 (須附
繕本)。
中    華    民    國    98    年    3     月    30    日
                                      書記官  林盛輝


司法院資訊處製作；財團法人民間司法改革基金會備份。
